最高法院民事裁定　　　　　　　　　　　　　　　　九十一年度台上字第六九四號
　　上　訴　人　甲○○
　　訴訟代理人　蔡得謙律師
　　　　　　　　柴啟宸律師
　　　　　　　　楊嘉馹律師
　　被 上訴 人　乙○○○○○.
　　法定代理人　林坤旺
　　訴訟代理人　柳正村律師
右當事人間請求確認土地所有權存在等事件，上訴人對於中華民國九十年十一月二十
七日台灣高等法院台中分院第二審更審判決（八十九年度重上更(三)字第九號），提起
上訴，本院裁定如左：
    主  文
上訴駁回。
第三審訴訟費用由上訴人負擔。
    理  由
按對於第二審判決上訴，非以其違背法令為理由，不得為之。又提起上訴，上訴狀內
應記載上訴理由，表明原判決所違背之法令及其具體內容，暨依訴訟資料合於該違背
法令之具體事實，民事訴訟法第四百六十七條、第四百七十條第二項定有明文。而依
同法第四百六十八條規定，判決不適用法規或適用不當者，為違背法令；依同法第四
百六十九條規定，判決有該條所列各款情形之一者，為當然違背法令。是當事人提起
上訴，如依民事訴訟法第四百六十八條規定，以第二審判決有不適用法規或適用法規
不當為理由時，其上訴狀或理由書應表明該判決所違背之法令條項，或有關判例、解
釋字號，或成文法以外之習慣或法理等及其具體內容，暨係依何訴訟資料合於該違背
法令之具體事實；如以民事訴訟法第四百六十九條所列各款情形為理由時，其上訴狀
或理由書應表明該判決有合於各該條款規定情形之具體內容，及係依何訴訟資料合於
該違背法令之具體事實。上訴狀或理由書如未依上述方法表明，或其所表明者顯與上
開法條規定不合時，即難認為已合法表明上訴理由，其上訴自非合法。本件上訴人對
於第二審判決提起上訴，雖以該判決有違經驗、論理、證據等法則並有理由矛盾、不
備理由、不適用法規或適用不當及訴訟未經合法代理等違背法令為由，惟核其上訴理
由狀及補充上訴理由狀所載內容，均係就原審取捨證據、認定事實之職權行使，及其
他與判決結果不生影響之理由，指摘原判決不當，並就原審本於上開職權之行使所論
斷：(一)林坤旺確為被上訴人管理人，有民國七十一年五月十一日公業同敬堂選任管理
人會議紀錄可證，並經台中縣政府函核准登記在案上訴人辯以該選任管理人會議之會
員與台中縣政府公告之被上訴人會員名冊不符以及林坤旺之父林潭並非被上訴人會員
等語，不足言採。(二)被上訴人於日據時期所有原始資料，仍保有管理人選定書、同敬
堂決議錄、證明願、賺耕契約書、耕解約證書、台中地方法院登記濟及土地賃貸借
契約書等件為證，該管理人選定書上訴人自承為真正，其餘文件依其紙張字跡、墨色
、印跡及貼有當時日本國印花等情狀，依經驗法則應可推斷為真正，參之系爭土地於
日據時期昭和七年九月二十三日即以「乙○○○○○」名義與人訂約，益見系爭土地
日據時期經登記為「同敬堂」名義即為「乙○○○○○」，二者為同一主體無疑。(三)
本件上訴人輾轉自訴外人鄭鋌漳之處分行為而取得系爭土地之所有權，因其前手尚未
取得被上訴人全體「會份」，依民法第八百二十八條第二項規定，被上訴人仍得主張
上訴人之前手所為之處分行為為無效，上訴人自無由取得系爭土地之所有權。且系爭
土地於六十年十二月九日經所有權移轉登記與上訴人時，上訴人職業為學生（六十四
年五月一日於服完兵役後始變更職業為自耕農），應認上訴人於承受該土地時並無自
耕能力，該農地所有權之移轉，亦與六十四年七月二十四日修正前之土地法第三十條
規定不合，訴外人林洪鳳嬌、林仁漢、廖大森、林金發等人推舉林洪鳳嬌為「同敬堂
」管理人，將系爭土地出賣並移轉登記與上訴人，所為之買賣契約及物權移轉行為均
屬無效，則被上訴人全體會員認其為真正權利人由被上訴人據以訴請確認就系爭土地
其全體會員之所有權存在及其與上訴人間之系爭土地買賣關係不存在，並命上訴人將
系爭土地於六十年十二月九日以買賣為原因之所有權移轉登記予以塗銷，即屬正當，
應予准許等情，泛言謂為違法，而非表明該判決所違背之法令及其具體內容，暨依訴
訟資料合於該違背法令之具體事實，難認其已合法表明上訴理由。依首揭說明，應認
其上訴為不合法。
據上論結，本件上訴為不合法。依民事訴訟法第四百八十一條、第四百四十四條第一
項、第九十五條、第七十八條，裁定如主文。
中      華      民      國    九十一    年      四      月     十八     日
                              最高法院民事第五庭
                                  審判長法官  朱  錦  娟
                                        法官  顏  南  全
                                        法官  蘇  達  志
                                        法官  許  澍  林
                                        法官  葉  勝  利
      右正本證明與原本無異
                                              書  記  官
中      華      民      國    九十一    年      四      月     三十     日
